【裁判字號】    99,訴,677
【裁判日期】    990831
【裁判案由】    侵權行為損害賠償
【裁判全文】
臺灣板橋地方法院民事判決               99年度訴字第677號
原      告  丙○○
訴訟代理人  施習盛律師
被      告  國華通運股份有限公司
法定代理人  乙○○
被      告  甲○○
上列當事人間請求侵權損害賠償事件，經本院刑事庭移送前來（
98年度交簡附民字第238 號），並為訴之追加，本院於中華民國
99年7月28日言詞辯論終結，判決如下：
    主  文
被告應連帶給付原告新臺幣參拾壹萬參仟壹佰伍拾元，及被告甲
○○自民國九十八年十月二十日起至清償日止、被告國華通運股
份有限公司自民國九十八年十一月二十八日起至清償日止，均按
年息百分之五計算之利息。
原告其餘之訴駁回。
訴訟費用由被告連帶負擔三分之一，餘由原告負擔。
本判決第一項得假執行；但被告如以新臺幣參拾壹萬參仟壹佰伍
拾元為原告預供擔保，得免為假執行。
原告其餘假執行之聲請駁回。
    事實及理由
壹、程序方面：
    按訴之變更或追加，非經他造同意，不得為之；但請求之基
    礎事實同一者，不在此限，民事訴訟法第255 條第1 項第2
    款定有明文。又所謂請求之基礎事實同一，係指變更或追加
    之訴與原訴之主要爭點有共同性，各請求利益之主張在社會
    生活上可認為同一或關聯，而就原請求之訴訟及證據資料，
    於審理繼續進行在相當程度範圍內具有同一性或一體性，得
    期待於後請求之審理予以利用，俾先後兩請求在同一程序得
    加以解決，避免重複審理，進而為統一解決紛爭者（最高法
    院91年度台抗字第552 號裁定意旨參照）。經查原告提起本
    件刑事附帶民事訴訟主張依侵權行為之法律關係，請求被告
    連帶賠償原告因本件交通事故所受之損害，嗣經本院刑事庭
    移送本院民事庭審理，原告於審理程序進行中，追加請求被
    告應連帶賠償其機車因本件交通事故所受之損害，此部分追
    加之訴與原訴係基於同一基礎事實而為請求，訴訟證據及資
    料具有同一性，可於本院審理程序中加以利用，其追加應屬
    合法。
貳、實體方面：
一、原告主張：
  (一)被告甲○○受雇於被告國華通運股份有限公司（下稱國華公
    司）擔任司機工作，以駕駛營業半聯結車為業，為從事駕駛
    業務之人，其於民國98年3 月29日上午12時50分許，駕駛被
    告國華公司之車號188-HD號營業半聯結車，沿臺北縣土城市
    ○○路往城林路方向行駛，行經土城市○○路、亞洲街口時
    ，因該路口號誌為紅燈而暫停，適有原告騎乘車牌號碼517-
    DCW 號重型機車，亦暫停在被告甲○○所駕上開聯結車右前
    方之停止線前。被告甲○○明知汽車行駛時應注意車前狀況
    ，隨時採取必要之安全措施，以預防危險之發生，且應遵守
    道路交通標誌、號誌之指示，在設有禁止右轉標誌之處所，
    不得右轉彎，不得闖越紅燈，而依當時天候晴、日間有自然
    光線、柏油路面、路面無缺陷、、無障礙物、視距良好，客
    觀上並無不能注意之情事，竟疏未注意亞洲路往城林路方向
    ，交岔路口停止線之車道上方掛有「禁止右轉」標誌，而貿
    然右轉員安路，致撞及原告駕駛之重型機車，致原告受有頭
    部創傷、頸部、右肩、右手、下背、胸部挫傷、雙膝擦傷、
    挫傷等傷害。被告甲○○上開業務過失傷害犯行，業經臺灣
    板橋地方法院檢察署檢察官以98年度偵字第12544 號聲請以
    簡易判決處刑，並經本院以98年度交簡字第5633號刑事簡易
    判決判處被告甲○○犯業務過失傷害罪，處有期徒刑肆月，
    如易科罰金，以新臺幣（下同）壹仟元折算壹日確定，是以
    被告之侵權行為應可認定。又被告國華公司為被告甲○○之
    僱主，依民法第188 條第1 項前段規定，應與被告甲○○連
    帶負損害賠償責任。爰依民法第184 條、第188 條、第193
    條、第195 條及第196 條規定規定之侵權行為之法律關係，
    請求被告連帶賠償下列金額：
  1.醫藥費用部分：
    原告因系爭傷害陸續多次在亞東醫院、恩主公醫院、元復醫
    院、元德診所、明師中醫診所、三軍總醫院及萬芳醫院等處
    治療，支出醫藥費用共新臺幣（下同）15,350元。
  2.機車修理費部分：
    原告所有車號517-DCW 號重型機車於本件交通事故發生時，
    遭被告甲○○所駕車號188-HD號營業半聯結車撞擊並拖行一
    段路程，此有臺灣板橋地方法院檢察署98年度偵字第12544
    號偵查卷第28頁、第29頁警方所製作之車禍現場圖中提及:
    「B 車停等紅燈於亞洲路停止線前遭A 車撞擊後拖行至員安
    路」及現場機車被撞夾於曳引車下之照片可證，足證機車確
    有多處損傷，現該機車已於99年7 月5 日進行修復完畢，實
    際支出維修費為1 萬元，被告自應賠償。
  3.精神慰撫金部分：
  (1)依上開警方所製作之車禍現場圖顯示，證明案發當時原告騎
    機車在亞洲路之停止線等紅燈，而被告甲○○所駕駛之營業
    半聯結車則有闖紅燈、違規迴轉、疏於注意車前狀況等嚴重
    過失，在撞擊原告機車後，將原告本人及機車拖行至分隔島
    的另一端員安路，行車事故鑑定委員會鑑定意見書第5 點亦
    載：「吳車闖紅燈、違規迴轉，致其聯結車右側車身擦撞丙
    ○○之機車左前車身，鄧車遭吳車擦撞後被吳車拖行至員安
    路往北二高車道內」，原告於偵訊時並供稱: 「基本上他都
    沒有來扶我, 撞擊我後, 我一直被他拖行, 他還沒有停車」
    及於警詢時供稱：「對方駕駛下車後有路人問他是如何開車
    的，你將傷者拖多遠，你知道嗎？」（見臺灣板橋地方法院
    檢察署98年度偵字第12544 號卷第12頁）。
  (2)原告因被告甲○○之過失導致身體多處受傷並因經驗死亡之
    威脅，造成憂鬱、焦慮、解離等急性壓力症狀，而至亞東醫
    院及恩主公醫院精神科就診，是被告甲○○之行為確實造成
    原告身心重大之傷害，為此請求被告連帶賠償精神撫慰金95
    萬元。
  (二)聲明：1.被告應連帶給付原告975,350 元及自起訴狀繕本送
    達之翌日起至清償日止，按年息百分之5 計算之計息。2.原
    告願供擔保，請准宣告假執行。
二、被告方面：
  (一)被告甲○○則以：被告甲○○於事故發生後即將原告送至亞
    東醫院，原告之機車受損並不嚴重，而原告要求賠償全新車
    輛，被告甲○○轉而請求保險公司辦理出險，保險公司及被
    告之僱用人卻未處理賠償事宜。又原告於亞東醫院當時看起
    來沒有傷的很嚴重，摩托車也沒有什麼損壞，以此要求高額
    損害賠償，顯有過當。本件原告求償金額與其所受損害顯不
    成比例，惟有關本案原告之機車修復及醫療費用，被告甲○
    ○願以實際發生合理之費用予以賠償。
  (二)被告國華公司則以：
  1.現行法下過失致車損不構成犯罪，故原告訴請於本案中賠付
    車損修理費，不符法制。按刑事訴訟法第487條第1項規定，
    可知提起刑事附帶民事訴訟求償，限定以因犯罪所致之損害
    為限，如若所受損害非因犯罪事實而生者，依法即不得提起
    。查本件原告雖分別針對住院醫療費用、車損修理費及慰撫
    金項目進求償，惟本件刑事案只對起訴所指之甲○○過失傷
    害乙節進行審理，而並未就過失所造成之車損為審判，同時
    毀損亦無處罰過失之明文，從而除醫療費用支出及慰撫金猶
    可謂因過失傷害犯罪所造成之損害外，車損費用既非過失傷
    害犯罪所造成，故依首揭之法律規定，原告於本案中請求車
    損損害即屬於法不合，應予駁回該項請求。
  2.按人格權受侵害所致之慰撫金請求，其核給上應以加害人與
    被害人之經濟能力、雙方身份及加害程度等綜合判斷而決定
    。本件原告主張請求慰撫金高達95萬元乙節，首先被告認為
    不應只依原告片面之主張即認定核給標準；其次，本件加害
    人為被告甲○○，並非被告國華公司，被告國華公司雖係因
    民法規定而負連帶責任，但並不成為加害人，斟酌慰撫金時
    ，應以加害人被告甲○○之狀況為標準進行審酌；再者，慰
    撫金乃綜合加害人與被害人雙方情況而綜合判斷，故請法院
    勿僅憑被害人之情形，即逕為論定；最末，被告甲○○僅為
    一貨車司機，每月薪資有限，原告要求之95萬元，幾近乎其
    一年不吃不喝之全部所得猶嫌未足，故原告請求之金額確實
    過高，請求法院依法審認。
  3.依強制汽車責任保險法第32條規定，保險人理賠金額視為被
    保險人損害賠償金之一部分，是被害人因交通事故所獲之理
    賠金額，係屬填補被害人之損害，依法構成加害人賠償之一
    部分，故不得排除在加害人賠償範圍外。本件原告如若自保
    險公司受領強制汽車責任保險之理賠，即應在本件賠償金額
    內予以扣抵，方屬合法。
  (三)被告等均聲明：1.請求駁回原告之訴。2.如受不利判決，被
    告願供擔保請准免受假執行宣告。
三、兩造不爭執之事項：
  (一)被告甲○○受雇於被告國華公司擔任司機工作，以駕駛營業
    半聯結車為業，為從事駕駛業務之人。其於民國98年3 月29
    日上午12時50分許，駕駛被告國華公司之車號188-HD號營業
    半聯結車，沿臺北縣土城市○○路往城林路方向行駛，行經
    土城市○○路、亞洲街口時，因該路口號誌為紅燈而暫停，
    適有原告騎乘車牌號碼517-DCW 號重型機車，亦暫停在被告
    甲○○所駕上開聯結車右前方之停止線前。被告甲○○明知
    汽車行駛時應注意車前狀況，隨時採取必要之安全措施，以
    預防危險之發生，且應遵守道路交通標誌、號誌之指示，在
    設有禁止右轉標誌之處所，不得右轉彎，不得闖越紅燈，而
    依當時天候晴、日間有自然光線、柏油路面、路面無缺陷、
    無障礙物、視距良好，客觀上並無不能注意之情事，竟疏未
    注意亞洲路往城林路方向，交岔路口停止線之車道上方掛有
    「禁止右轉」標誌，而貿然右轉員安路，致撞及原告駕駛之
    重型機車，致原告受有頭部創傷、頸部、右肩、右手、下背
    、胸部挫傷、雙膝擦傷、挫傷等傷害。被告甲○○上開業務
    過失傷害犯行，業經臺灣板橋地方法院檢察署檢察官以98年
    度偵字第12544 號聲請以簡易判決處刑，並經本院以98年度
    交簡字第5633號刑事簡易判決判處被告甲○○犯業務過失傷
    害罪，處有期徒刑肆月，如易科罰金，以壹仟元折算壹日，
    嗣經本院以98年度交簡上字第333 號刑事判決駁回被告甲○
    ○之上訴而確定（見本院98年度交簡附民字第238 號卷第5
    頁亞東醫院診斷證明書、第8 至10頁臺灣省臺北縣區車輛行
    車事故鑑定委員會鑑定意見書，本院卷第3 至5 頁本院98年
    度交簡字第56 33 號刑事簡易判決及臺灣板橋地方法院檢察
    署檢察官98年度偵字第12544 號聲請簡易判決處刑書、第21
    9 至220 頁本院98年度交簡上字第333 號刑事判決等影本）
    。
  (二)原告因本件交通事故之發生應負侵權行為損害賠償責任（見
    本院卷第222 頁反面言詞辯論筆錄）。
  (三)原告之車牌號碼517- DCW號重型機車，於本件交通事故發生
    時，折舊比例為百分之20，剩餘價值為百分之80（見本院卷
    第223 頁言詞辯論筆錄）。
  (四)原告因本件傷害已受領強制汽車責任保險之保險金10,200元
    （見本院卷第99頁第一產物保險股份有限公司付款明細表影
    本、第223 頁言詞辯論筆錄）。
四、本院之判斷：
  (一)原告主張因被告甲○○之上開過失侵權行為，致受有損害，
    被告甲○○及國華公司應連帶負損害賠償責任乙節，為被告
    所不爭執，惟以前開情詞置辯。是本件所應審酌之爭點為：
    原告得請求損害賠償之金額為若干？
  (二)經查：
  1.原告之損害係因被告甲○○之過失不法行為所致，被告甲○
    ○及國華公司應連帶負損害賠償責任：
  (1)按因故意或過失，不法侵害他人之權利者，負損害賠償責任
    ；又汽車、機車或其他非依軌道行駛之動力車輛，在使用中
    加損害於他人者，駕駛人應賠償因此所生之損害，民法第18
    4 條第1 項前段、第191 條之2 前段分別定有明文。次按受
    僱人因執行職務，不法侵害他人之權利者，由僱用人與行為
    人連帶負損害賠償責任；但選任受僱人及監督其職務之執行
    ，已盡相當之注意或縱加以相當之注意而仍不免發生損害者
    ，僱用人不負賠償責任，民法第188 條第1 項規定甚明。
  (2)查本件被告甲○○受僱於被告國華公司，於執行職務過程中
    有上開過失侵權行為，致原告受有頭部創傷、頸部、右肩、
    右手、下背、胸部挫傷、雙膝擦傷、挫傷等傷害。被告甲○
    ○上開業務過失傷害犯行，業經臺灣板橋地方法院檢察署檢
    察官以98年度偵字第12544 號聲請以簡易判決處刑，並經本
    院以98年度交簡字第5633號刑事簡易判決判處被告甲○○犯
    業務過失傷害罪，處有期徒刑肆月，如易科罰金，以壹仟元
    折算壹日，嗣經本院以98年度交簡上字第333 號刑事判決駁
    回被告甲○○之上訴而確定，有亞東醫院診斷證明書、臺灣
    省臺北縣區車輛行車事故鑑定委員會鑑定意見書、本院98年
    度交簡字第5633號刑事簡易判決及臺灣板橋地方法院檢察署
    檢察官98年度偵字第12544 號聲請簡易判決處刑書及本院98
    年度交簡上字第333 號刑事判決等影本為證（見本院98年度
    交簡附民字第238 號卷第5 頁、第8 至10頁，本院卷第3 至
    5 頁、第219 至220 頁），並經本院調取上開刑事案件卷宗
    核閱無誤，且為兩造所不爭執，是原告依侵權行為之法律關
    係請求被告甲○○賠償損害，自屬有據。又被告國華公司為
    被告甲○○之僱用人，且被告甲○○係因執行職務，不法侵
    害原告之權利，被告國華公司自應與甲○○負連帶損害賠償
    責任。
  (3)從而，原告依侵權行為之法律關係請求被告甲○○及國華公
    司連帶賠償其損害，自屬有據。
  2.原告得請求損害賠償之金額為若干？
    按不法侵害他人之身體或健康者，對於被害人因此喪失或減
    少勞動能力或增加生活上之需要時，應負損害賠償責任；不
    法侵害他人之身體、健康，被害人雖非財產上之損害，亦得
    請求賠償相當之金額；不法毀損他人之物者，被害人得請求
    賠償其物因毀損所減少之價額，民法第193 條第1 項、第19
    5 條第1 項前段及第196 條分別定有明文。本件被告甲○○
    過失不法侵害原告致原告受傷及機車受損，依民法第184 條
    第1 項前段、第191 條之2 前段、第193 條第1 項、第195
    條第1 項前段及第196 條，被告甲○○及國華公司應連帶負
    損害賠償責任。茲就原告請求之各項損害，分別審酌如下：
  (1)醫療費用部分：
    原告主張因本件傷害，陸續多次在亞東醫院、恩主公醫院、
    元復醫院、元德診所、明師中醫診所、三軍總醫院及萬芳醫
    院等處治療，致支出醫療費用共15,350元等情，業據提出醫
    療費用收據及診斷證明書等件影本為證（見上開交簡附民字
    卷第5 至7 、11至17頁、本院99年度司板調字第22號卷第26
    至35、37至44、86至96頁）。經本院依職權函詢上開醫療院
    所關於原告就診時間、診斷結果及醫療費用等情，經亞東
    醫院以99年7 月19日亞歷字第0996410418號函（見本院卷第
    11 8至119 頁）回覆，並參照亞東醫院98年4 月2 日診斷證
    明書（見上開交簡附民字卷第5 頁）之記載，丙○○於98年
    3 月29日所受傷勢為頭部創傷、頸部、右肩、右手、下背、
    胸部及腰部挫傷、雙膝擦傷、挫傷等傷害，支出之醫療費用
    為1,620 元。恩主公醫院以99年7 月16日（99）恩醫事字
    第1140號函（見本院卷第122 至161 頁）回覆，並參照恩主
    公醫院99年4 月19日診斷證明書（見本院卷第96頁）：丙○
    ○於98年4 月6 日因主訴車禍後情緒不穩至該院精神科就診
    ，初診臨床臆斷為適應障礙，其後在該院精神科追蹤，最近
    一次就診時間為99年6 月30日，經診斷為創傷後壓力症候群
    併憂鬱症狀；又丙○○先後於98年8 月25日、同年月31日至
    該院神經內科初診，主訴右肩、上臂及前臂自98年3 月29日
    起感覺麻，自覺右手無力，自車禍後天天頭痛，經診斷為肌
    腱炎、緊縮型頭痛，歷次就診支出之醫療費用共12,190元。
    元復醫院以99年7 月13日元復字第990713號函（見本院卷
    第164 至171 頁）及萬芳醫院（見本院卷第192 至198 頁）
    回覆：丙○○於98年8 月14日就診主訴98年3 月29日受傷後
    感覺後頸部疼痛、右上肢麻、無力，經X 光檢查診斷頸部椎
    間盤移位，予藥物治療並建議復健治療，共支出醫療費用76
    0 元；嗣於99年3 月23日轉診至萬芳醫院作核子共振檢查，
    經診斷為頸椎C3-4右側椎間盤突出、右側C4-5椎間盤膨出、
    C5-6椎間盤中央突出、C6壓迫性骨折、C5/6椎體後滑脫症狀
    ，支出醫療費用260 元。元德診所以99年7 月21日函（見
    本院卷第174 至186 頁）回覆：丙○○於98年8 月15日第一
    次就診，主訴98年3 月發生車禍，當時頭戴安全帽有壓迫脖
    子的情況，導致脖子痛、右手麻，醫師診斷為頸部扭傷及拉
    傷，頸椎椎間盤疾患、頸神經根病灶。98年8 月15日至98年
    9 月25日共門診3 次，治療15次，99年4 月8 日至99年6 月
    30日共門診9 次，治療54次治療項目為熱敷、牽引、姿勢訓
    練，歷次就診共支出醫療費用為4,450 元。明師中醫診所
    以99年7 月13日函（見本院卷第189 頁）回覆：丙○○於98
    年4 月2 日就診，經診斷為膝、小腿、腰挫傷，共治療15次
    ，支出醫療費用3,975 元。三軍總醫院以99年7 月21日院
    三醫勤字第0990011201號函（見本院卷第112 至115 頁）回
    覆：丙○○於99年5 月4 日至該院疼痛科就診，自訴約一年
    前車禍致頸部受傷，之後頸部及雙肩疼痛，當日身體檢查疼
    痛指數5 分，右手有顫抖現象，有放射狀疼痛之神經症狀，
    同時經頸部X 光檢查，初步診斷為疑似有頸椎輕度滑脫、骨
    刺及椎間盤病變等可能性，建議至復健科或神經內科接受檢
    查及診治，此次醫療費用為460 元。綜上各情可徵，原告至
    上開醫療院所就診治療，均係源於98年3 月29日本件交通事
    故所受之傷害，且原告因本件交通事故，致罹患創傷後壓力
    症候群併憂鬱症狀，其至精神科追蹤治療所支出之醫療費用
    ，亦屬因本件侵權行為所增加之支出，合計原告共支出醫療
    費用總額為23,715元（1,620+12,190+760+4,450+3,975+260
    +460=23,715 ），是原告請求被告等連帶賠償醫療費用15,3
    50元，自屬有據。
  (2)車損部分：
    原告主張因本件交通事故，致機車毀損，修復金額為1 萬元
    ，該機車係於97年9 月30日購買，於本件交通事故發生時，
    折舊比例為百分之20，剩餘價值為百分之80等情，業據提出
    維修收據影本1 紙為證（見本院卷第215 頁）。被告對於折
    舊比例及維修收據之真正並無爭執（見本院卷第223 頁言詞
    辯論筆錄），惟抗辯維修費用過高等語。經查，原告之機車
    確實因本件交通事故而損壞，此有交通事故現場及車損照片
    可稽（見98年度偵字第12544 號卷第32、33、36至41頁），
    且原告確因維修機車而支出1 萬元，是經折舊後，原告請求
    被告連帶賠償維修費用8,000 元（1 萬元×80% =8,000元）
    ，應屬有據。逾此金額之請求，則屬過高，不應准許。
  (3)精神慰撫金：
    本件原告因被告甲○○之過失侵權行為致身體受有傷害，且
    罹患創傷後壓力症候群併憂鬱症狀，俱如前述，原告精神上
    自受有相當之痛苦，原告依上開規定請求被告賠償精神上之
    損害，並無不合。爰審酌原告學歷為國中畢業、從事美髮業
    ，月收入約4 至5 萬元，98年度之股票投資及房地價值總額
    為1, 083,285元；被告甲○○學歷為國小畢業，目前從事園
    藝零工工作，月薪1 萬餘元，98年薪資所得為96,617元，名
    下有土地1 筆及汽車3 輛等財產總值為1,200 元，此經兩造
    分別陳明在卷（見本院卷第84、103 頁），並有本院依職權
    調查之稅務電子閘門財產所得調件明細表各1 份存卷可憑（
    見本院卷第57至76頁）等兩造之學歷、職業、經濟狀況，及
    原告所受傷害等一切情狀，認為本件原告請求慰撫金30萬元
    為適當，應予准許。逾此金額之請求，則屬過高，不應准許
    。
  (4)從而，原告因本件侵權行為所受之損害總額為323,350 元（
    計算式：醫療費用15,350元＋車損8,000 元＋精神慰撫金30
    0,000 元＝323,350 元）。又按保險人依本法規定給付之保
    險金，視為加害人或被保險人損害賠償金額之一部分；加害
    人或被保險人受賠償請求時，得扣除之，強制汽車責任保險
    法第30條定有明文。查原告就本件事故已領得被告投保之強
    制責任保險金10,200元乙節，業如前述，揆諸前揭規定，自
    應就前開損害賠償金額中扣除，是原告得請求之賠償金額應
    為313,150 元。從而，原告依侵權行為之法律關係，請求被
    告連帶給付313,150 元，及被告甲○○自起訴狀繕本送達翌
    日起即98年10月20日起至清償日止，被告國華公司自本院刑
    事附帶民事訴訟裁定送達之翌日即98年11月28日起至清償日
    止，按年息百分之5 計算之利息，為有理由，應予准許。其
    逾此範圍之請求，為無理由，應予駁回。
五、本件事證已臻明確，兩造其餘之攻擊、防禦方法，核與判決
    結果不生影響，爰毋庸一一論述，併此敘明。
六、本判決第一項所命給付之金額未逾50萬元，爰依職權宣告假
    執行；被告陳明願供擔保請准宣告免為假執行，經核原告勝
    訴部分並無不合，爰酌定相當之擔保金額宣告之。原告其餘
    假執行之聲請，因訴之駁回而失所附麗，應併予駁回。
七、據上論結，本件原告之訴為一部有理由，一部無理由，依民
    事訴訟法第79條、第85條第2 項、第389 條第1 項第5 款、
    第392 條第2 項，判決如主文。
中    華    民    國    99    年    8     月    31    日
                  民事第二庭    法  官  張筱琪
以上正本係照原本作成
如對本判決上訴，須於判決送達後20日內向本院提出上訴狀
中    華    民    國    99    年    8     月    31    日
                                書記官  連思斐

司法院資訊處製作；財團法人民間司法改革基金會備份。
